---
title: "Cyclistic"
author: "Carlso"
date: "2025-03-26"
output: html_document
---

```{r setup, include=FALSE}
knitr::opts_chunk$set(echo = TRUE)
```

# Cyclistic

Un programa de bicicletas compartidas iniciado en 2016 incluye 5,800 bicicletas y 600 estaciones. Cyclistic se destaca por ofrecer también bicicletas reclinadas, triciclos manuales y bicicletas de carga que ofrecen un uso más inclusivo de las bicicletas compartidas para las personas con discapacidad y los ciclistas que no pueden utilizar una bicicleta estándar de dos ruedas

* La mayoría de los ciclistas eligen las bicicletas tradicionales, alrededor de un 8% de los ciclistas usan las opciones asistidas. 
* Los usuarios de Cyclistic son más propensos a utilizar la bicicleta para recreación, pero alrededor del 30% la utiliza para ir al trabajo cada día. 
* 5,824 bicicletas georreferenciadas y bloqueadas en una red de 692 estaciones en toda Chicago. Las bicicletas se pueden desbloquear desde una estación y devolverse en cualquier otra estación del sistema en cualquier momento

Cyclistic se basaba en la construcción de un reconocimiento de marca general y en atraer a amplios segmentos de consumidores. Uno de los enfoques que ayudó a hacer esto posible fue la flexibilidad de sus planes de precios: pases de un solo viaje, pases de un día completo y membresías anuales. A los clientes que compran pases de un solo viaje o pases de un día completo se los llama ciclistas ocasionales. Los clientes que compran membresías anuales se llaman miembros de Cyclistic.


![Bike](https://images.unsplash.com/photo-1475666675596-cca2035b3d79?q=80&w=1470&auto=format&fit=crop&ixlib=rb-4.0.3&ixid=M3wxMjA3fDB8MHxwaG90by1wYWdlfHx8fGVufDB8fHx8fA%3D%3D)

Los analistas financieros de Cyclistic llegaron a la conclusión de que los miembros anuales son mucho más rentables que los ciclistas ocasionales. Aunque la flexibilidad de precios ayuda a Cyclistic a atraer más clientes, Moreno cree que maximizar el número de miembros anuales será clave para el crecimiento futuro. En lugar de crear una campaña de marketing que apunte a todos los clientes nuevos, Moreno cree que hay muchas posibilidades de convertir a los ciclistas ocasionales en miembros. Ella señala que los ciclistas ocasionales ya conocen el programa de Cyclistic y han elegido a Cyclistic para sus necesidades de movilidad.

Moreno estableció una meta clara: Diseñar estrategias de marketing orientadas a convertir a los ciclistas ocasionales en miembros anuales. Sin embargo, para hacer eso, el equipo de analistas de marketing necesita entender mejor cómo difieren los miembros anuales y los ciclistas ocasionales, por qué los ciclistas ocasionales comprarían una membresía y cómo los medios digitales podrían afectar sus tácticas de marketing. Moreno y su equipo están interesados en analizar los datos históricos de viajes en bicicleta de Cyclistic para identificar tendencias.

Datos obtenidos del siguiente sitio <https://divvy-tripdata.s3.amazonaws.com/index.html>


Recomendaciones en el analisis
*1. Análisis de Tiempo de Uso
*2. Patrones de Uso por Hora o Día de la Semana
*3. Estaciones de Inicio y Fin Más Populares
*4. Distancia Recorrida


### El analisis se realiza del mes de Febrero de 2025

```{r, echo=FALSE, message=FALSE, warning=FALSE}


haversine_distance <- function(lat1, lon1, lat2, lon2) {
  R <- 6371  # Radio de la Tierra en km
  
  # Convertir grados a radianes
  lat1 <- lat1 * pi / 180
  lon1 <- lon1 * pi / 180
  lat2 <- lat2 * pi / 180
  lon2 <- lon2 * pi / 180
  
  # Diferencias
  dlat <- lat2 - lat1
  dlon <- lon2 - lon1
  
  # Fórmula de Haversine
  a <- sin(dlat / 2)^2 + cos(lat1) * cos(lat2) * sin(dlon / 2)^2
  c <- 2 * atan2(sqrt(a), sqrt(1 - a))
  
  # Distancia en km
  d <- R * c
  return(d)
}

library(tidyverse)
library(dplyr)
d12<-read.csv("202502_bike.csv", fileEncoding = "UTF-8")
colnames(d12)
d12a<-d12 %>% 
  drop_na(started_at) %>% 
  drop_na(ended_at) %>% 
  mutate(tmi= round(as.numeric(difftime(ended_at,started_at, units = "mins"))) ) %>% 
  mutate(dlat=abs(end_lat-start_lat)) %>% 
  mutate(dlng=abs(end_lng-start_lng)) %>% 
  mutate(distancia =round(1000*(haversine_distance(start_lat, start_lng, end_lat, end_lng))))
colnames(d12a)

# Se agregan columnas diferencia tiempo, latitud, longitud
rm(d12)
#d12b<-d12a
ggplot(data=d12a)+geom_bar(mapping = aes(x=member_casual,fill=member_casual))+
  labs(title="Tipo de usuarios")
num_cas<-count(d12a,member_casual=="member")
nc<-num_cas[1,2]
nm<-num_cas[2,2]
sprintf("De los %i viajes realizados,  %.2f%% [%i] son usuarios casuales y %.2f%% [%i] son miembros",nc+nm,nc/(nc+nm)*100,nc,nm/(nc+nm)*100,nm)
d12a<-d12a %>% 
  filter(tmi>=1)
```


Una vez realizado un analisis, respecto al tiempo transcurrido en cada viaje se destaca lo siguiente:

### Datos estadisticos usuarios casuales - tiempo de uso
```{r, echo=FALSE, message=FALSE, warning=FALSE}
# Se filtra casual
d12c<-d12a %>% 
  filter(member_casual=="casual")
casual<-summary(d12c$tmi)
casual[7]<-sd(d12c$tmi)
names(casual)[7]<-"Stan.Dev"
#print("Los usuarios casuales tienen la siguiente caracteritica")
print(casual)

ggplot(data=d12c) + 
  geom_histogram(mapping=aes(x=tmi), binwidth=2, fill="steelblue", color="black") + 
  scale_x_continuous(limits=c(0, 100)) +
  labs(title="Histograma Tiempo por uso", x="minutos", y="Frecuencia") +
  theme_minimal()

```

### Datos estadisticos usuarios con membresia - tiempo de uso
```{r, echo=FALSE, message=FALSE, warning=FALSE}
# Se filtra member
d12m<-d12a %>% 
  filter(member_casual=="member")
miembro<-summary(d12m$tmi)
miembro[7]<-sd(d12m$tmi)
names(miembro)[7]<-"Stan.Dev"
#print("Los usuarios con membresia tienen la siguientes caracteritica")
print(miembro)

ggplot(data=d12m) + 
  geom_histogram(mapping=aes(x=tmi), binwidth=2, fill="cyan", color="black") + 
  scale_x_continuous(limits=c(0, 100)) +
  labs(title="Histograma Tiempo por uso", x="minutos", y="Frecuencia") +
  theme_minimal()

```

Tenemos algunos aspectos interesantes al analizar estos datos

*Los usuarios casuales tienen una media más alta y mayor dispersión en sus datos, lo que sugiere que algunos realizan recorridos muy largos.

*Los usuarios con membresía tienen recorridos más consistentes y menos variabilidad, indicando que usan el servicio de forma más estable y predecible.



### Datos estadisticos usuarios casuales - distancia recorrida

```{r, echo=FALSE, message=FALSE, warning=FALSE}
  d12c1<-d12c
d12c<-d12c %>% 
  drop_na(distancia)
  
ggplot(data=d12c) + 
  geom_histogram(mapping=aes(x=distancia), binwidth=5, fill="steelblue", color="red") +
  labs(title="Histograma Distancia final recorrida casual", x="metros", y="Frecuencia")
casual<-summary(d12c$distancia)
casual[7]<-sd(d12c$distancia)
names(casual)[7]<-"Stan.Dev"
#print("Los usuarios casuales tienen la siguiente caracteritica")
print(casual)
```



### Datos estadisticos usuarios membresia - distancia recorrida

```{r, echo=FALSE, message=FALSE, warning=FALSE}
d12m1<-d12m
d12m<-d12m %>% 
  drop_na(distancia)

ggplot(data=d12m) + 
  geom_histogram(mapping=aes(x=distancia), binwidth=5, fill="steelblue", color="blue") +
  labs(title="Histograma Distancia final recorrida miembros", x="metros", y="Frecuencia")
miembro<-summary(d12m$distancia)
miembro[7]<-sd(d12m$distancia)
names(miembro)[7]<-"Stan.Dev"
#print("Los usuarios casuales tienen la siguiente caracteritica")
print(miembro)
```

Tenemos algunos aspectos interesantes al analizar estos datos  

* Los usuarios con membresía tienden a recorrer más distancia, lo que podría significar que usan el servicio con más frecuencia o para trayectos más largos.  
* La variabilidad en miembros es mayor, lo que sugiere que algunos hacen trayectos cortos mientras que otros aprovechan el sistema para viajes largos.  
* Los valores máximos más altos en miembros indican que este grupo probablemente incluya usuarios que dependen del servicio para viajes extensos.
